【裁判字號】    97,聲,2968
【裁判日期】    971226
【裁判案由】    返還擔保金
【裁判全文】
臺灣臺中地方法院民事裁定  97年度聲字第2968號
聲  請  人  新鑫股份有限公司
法定代理人  乙○○
相  對  人  甲○○
上列聲請人聲請返還擔保金事件，本院裁定如下：
  主      文
聲請駁回。
聲請程序費用由聲請人負擔。
   理      由
一、本件聲請意旨略以：聲請人與相對人間給付票款事件，聲請
    人前曾依本院95年度裁全字第15205號民事裁定，為擔保相
    對人因假扣押所受之損害，曾提供新台幣（下同）400,000
    元為擔保金，並以本院95年度存字第7518號提存事件提存在
    案，而聲請對相對人之財產為假扣押執行。茲因上開假扣押
    事件業經聲請人撤回假扣押之執行及聲請撤銷假扣押裁定確
    定，並聲請公示送達定20日以上之期間催告受擔保利益人行
    使權利而未行使，爰請求裁定准予返還擔保金，並提出本院
    95年度裁全字第15205號、97年度裁全聲字第302號民事裁定
    、97年度聲字第2391號民事裁定、裁定確定證明書及95年度
    存字第7518號提存書為證。
二、惟按返還擔保金，依民事訴訟法第106條準用第104條第1項
    第3款之規定，須符合：訴訟終結後供擔保人證明已定20日
    以上之期間催告受擔保利益人行使權利而未行使，或法院依
    供擔保人之聲請，通知受擔保利益人於一定期間內行使權利
    並向法院為行使權利之證明而未證明者之要件，法院始得裁
    定返還擔保金。雖聲請人主張其業撤回假扣押之執行及聲請
    撤銷假扣押裁定確定等情，然經本院調閱本院95年度執全字
    第6499號假扣押執行卷證審核結果，尚難認聲請人業撤回假
    扣押之執行。惟聲請人假扣押執行之標的物業經他債權人聲
    請拍賣分配完畢，聲請人之債權確未受償之事實，亦據本院
    調閱本院96年度執字第15919號、37168號執行卷證查閱屬實
    ，固可認本件執行程序業已終結，尚核與上開民事訴訟法第
    104條第1項第3款所規定之訴訟終結相當。然按原告之訴，
    有下列各款情形之一者，法院應以裁定駁回之。但其情形可
    以補正者，審判長應定期間先命補正：三、原告或被告無
    當事人能力者，民事訴訟法第249條第1項第3款定有明文。
    經查，相對人已於民國96年7月9日死亡，有相對人個人基本
    資料查詢結果在卷可稽，顯已無當事人能力，聲請人仍以之
    為相對人向本院聲請返還擔保金，顯難認為適法。又按繼承
    ，因被繼承人死亡而開始；繼承人自繼承開始時，除本法另
    有規定外，承受被繼承人財產上之一切權利、義務，民法第
    1147條及第1148條前段亦有明文。則相對人既已死亡，其權
    利義務即為其繼承人所繼承，本件受擔保利益人即為相對人
    之繼承人，亦非相對人。雖聲請人聲請公示送達定20日以上
    之期間催告受擔保利益人行使權利，固有本院97年度聲字第
    2391號公示送達卷證可稽，惟聲請人係於相對人死亡後對相
    對人聲請公示送達，則其定期於20日內行使權利之催告程序
    亦非適法，聲請人之聲請亦與上開民事訴訟法第104條第1項
    第3款規定之要件不合。聲請人聲請返還本件擔保金，即於
    法未合，應予駁回。
三、依民事訴訟法第95條、第78條，裁定如主文。
中    華    民    國    97    年    12    月    26    日
                  民事第二庭    法  官  陳秋月
正本係照原本作成
如不服本裁定應於送達後10日內向本院提出抗告狀，並繳納抗告
費新臺幣1,000元。
中    華    民    國    97    年    12    月    26    日
                                書記官  廖曉鐘


司法院資訊處製作；財團法人民間司法改革基金會備份。
